臺灣桃園地方法院刑事判決　　　　　　　96年度易字第940 號
聲　請　人　臺灣桃園地方法院檢察署檢察官
被　　　告　甲○○
上列被告因詐欺案件，經檢察官聲請簡易判決處刑（聲請案號：
九十六年度偵字第九六二六號），本院認不得以簡易判決處刑（
九十六年度桃簡字第一五五九號），改依通常程序並判決如下︰
    主  文
本件管轄錯誤，移送於臺灣臺南地方法院。
    理  由
一、本件聲請簡易判決處刑意旨略以：被告甲○○雖明知提供自
    己電話門號交付他人使用，可能供詐欺集團掩飾或隱匿其等
    犯罪行為所用，竟仍不違背其本意，基於幫助他人詐欺之犯
    意，被告甲○○於民國九十五年間某日，在臺灣地區某處，
    將渠所申辦行動電話門號0000000000號，以新臺
    幣（下同）五百元之代價售予姓名年籍不詳之某詐欺集團成
    員供詐欺犯罪之用。嗣該詐欺集團成員意圖為自己不法之所
    有，持上開門號電話與被害人乙○○聯繫，佯稱交友需先確
    認其身份，致被害人乙○○陷於錯誤，依該詐欺集團成員指
    示於九十五年十二月六日上午五時二十四分許，在臺中市○
    區○○路一段四００號之中國信託銀行中港分行，以金融卡
    轉帳方式，匯款二萬五千元至該詐欺集團所指定之帳戶內。
    嗣因被害人乙○○察覺受騙，報警查獲，因認被告甲○○涉
    嫌幫助詐欺罪。
二、按案件由犯罪地或被告之住所、居所或所在地之法院管轄；
    無管轄權之案件，應諭知管轄錯誤之判決；刑事訴訟法第五
    條第一項、第三百零四條分別定有明文。而所謂犯罪地，參
    照刑法第四條之規定，解釋上自應包括行為地與結果地兩者
    而言，有最高法院七十二年台上字第五八九四號判例意旨可
    資參照。又按無管轄權之案件，應諭知管轄錯誤之判決；管
    轄錯誤之判決，得不經言詞辯論為之，刑事訴訟法第三百
    零四條、第三百零七條分別定有明文。
三、經查：
（一）被告甲○○之戶籍地自九十一年八月十九日起均設址於臺
      南市東區○○○○街五號二樓之一，此有被告甲○○之警
      詢筆錄在卷可稽，復有被告甲○○個人基本資料查詢結果
      一份在卷足佐，亦為檢察官於聲請簡易判決處刑書上所詳
      載，是以檢察官於九十六年五月十六日聲請簡易判決處刑
      而提起本件公訴，在九十六年六月二十六日繫屬於本院時
      ，被告甲○○之住居所並非在本院轄區內，要無疑問。
（二）申辦行動電話門號0000000000號係於九十五年
      十一月二十七日向和信電訊股份有限公司所申請，當時係
      被告甲○○係因看中華時報與某詐欺集團成員聯絡後，因
      該某詐欺集團成員表示只要填寫申辦門號之資料即可獲得
      五百元之報酬，故被告甲○○於填寫申辦門號資料後，直
      接由某詐欺集團成員持申辦門號之資料去申請行動電話門
      號0000000000號門號並由某詐欺集團成員直接
      取得上開門號ＳＩＭ卡等事實，業據被告甲○○於警詢時
      供明在卷，而被告甲○○之申請書，係透過設址於臺南縣
      永康市○○○路七八二號一樓之「魔電企業社」即和信電
      訊之特約門市所申辦等節，亦有和信電訊股份有限公司九
      十五年十二月二十六日以和信（業服）字第０九五二一二
      ０一九０七號函送之申辦行動電話門號00000000
      00號之申請資料、門號啟用日停機日、輕鬆打客戶資料
      卡等附卷可稽；另被害人乙○○係於九十五年十二月六日
　　　凌晨一時五十分許，在臺中縣大肚鄉○○村○○○鄰○○
　　　街八號住處上網，而與自稱為綽號「小歡」者在「０八０
　　　中部網路聊天室」聊天，並相約在臺中市○○路三四二號
  　　「吉安愛買」臺中永福店前碰面，其後迨被害人乙○○到
    　達後，綽號「小歡」者則持被告甲○○向和信電訊股份有
      限公司所申請之前開門號0000000000號向被害
      人乙○○詐稱須到自動櫃員機驗證身份為由，要求被害人
      乙○○前往臺中市○區○○路一段四００號之中國信託銀
      行中港分行前之自動櫃員機，致被害人乙○○不疑有他，
      信以為真，乃依指示於同日上午五時十八分及五時二十一
      分許，先由自己帳戶提領現金後，再於同日上午五時二十
      四分四十八秒許，依電話指示在前開中國信託銀行中港分
      行前，以現金二萬五千元存入自動櫃員機內，再匯入詐欺
      集團所指定之帳戶內等情，復據被害人乙○○於警詢時證
      述甚詳，亦為檢察官於聲請簡易判決處刑書內所載明，是
      依上所述被告甲○○幫助詐欺之行為地及結果地，亦均非
      本院所轄範圍。
（三）至於被告甲○○將其所申請之行動電話門號000000
      0000號供某詐欺集團成員使用，即所幫助之正犯部分
      ，因該某詐欺集團成員並未經檢察官追查一併聲請簡易判
      決處刑而提起公訴，且某詐欺集團成員亦無從證明係何人
      而足證係居住於本院轄區內，是以自亦無法適用相牽連案
      件之規定而認為本院對本案有管轄權；至一併聲請簡易判
      決處刑之出售其中國信託銀行中壢分行（帳號：0000
      000000000號）帳戶存摺、金融卡及密碼予某詐
　    欺集團成員之黃國松雖居住在桃園縣蘆竹鄉宏竹村宏昌新
      村十三巷二十二號而本院雖有管轄權，惟按「刑法第二十
      八條之共同正犯，係指二人以上共同實施犯罪之行為而言
      ，幫助他人犯罪，並非實施正犯，在事實上雖有二人以上
　　　共同幫助犯罪犯罪，要亦各負幫助之責任，仍無適用刑法
　　　第二十八條之餘地（最高法院三十三年上字第七九三號判
  　　例、八十二年度台上字第六０八四號判決要旨參照），故
    　幫助他人犯罪，並非實行正犯，在事實上雖有二人以上幫
　　　助詐欺，要亦各負幫助詐欺罪責，無適用刑法第二十八條
　　　之餘地。」（詳最高法院九十五年度台非字第一四九號、
  　　九十五年度台非字第二三八號、九十五年度台非字第二四
    　八號判決意旨），綜上，被告甲○○幫助某詐欺集團成員
      犯罪，與黃國松幫助某詐欺集團成員犯罪，係分屬兩罪，
      被告甲○○自無從與黃國松成立共同正犯，被告甲○○亦
      無法因黃國松之原因依刑事訴訟法第七條第二款之相牽連
      案件之規定而認為本院對本案有管轄權。
四、綜上所述，無論係犯罪地或被告之住所、居所或所在地均非
    在本院之轄區，且本件亦不符合刑事訴訟法相牽連管轄之規
    定，檢察官向本院聲請簡易判決處刑而提起公訴，揆諸首開
    說明，自有未合，爰不經言詞辯論，逕為諭知管轄錯誤之判
    決，並依法移送有管轄權之臺灣臺南地方法院。末按刑事訴
    訟法第四百五十二條規定：「檢察官聲請以簡易判決處刑之
    案件，經法院認為有第四百五十一條之一第四項但書之情形
    者，應適用通常程式審判之」，同法第四百五十一條之一第
　　四項但書第三款則規定：「法院於審理後，認應為無罪、免
  　訴、不受理或管轄錯誤判決之諭知者」。是簡易案件經法院
    審理後，認應為管轄錯誤判決之諭知者，應適用通常程式審
    判之，不得以簡易判決處刑，末此敘明。
據上論斷，應依刑事訴訟法第四百五十二條、第三百零四條、第
三百零七條，判決如主文。
中　　華　　民　　國　　96　　年　　6 　　月　　28　　日
                  刑事第一庭審判長　法  官  曾淑華
                                  　法  官  王耀興
                                  　法  官  鄭吉雄
以上正本證明與原本無異。
如不服本判決，應於送達後10日內，向本院提出上訴狀。
                                    書記官  田宜芳
中　　華　　民　　國　　96　　年　　6 　　月　　28　　日
